臺灣桃園地方法院刑事判決　　　　　　　 94年度選訴字第5號
公　訴　人　臺灣桃園地方法院檢察署檢察官
被　　　告　戊○○
選任辯護人　陳鄭權律師
　　　　　　唐永洪律師
　　　　　　呂福元律師
被　　　告　己○○
　　　　　　丑○○
上二人共同
選任辯護人　呂福元律師
上列被告等因違反公職人員選舉罷免法案件，經檢察官提起公訴
（93年度選偵字第21、28號），及移送併案審理（94年度選偵字
第2號），本院判決如下：
    主  文
戊○○共同連續對於有投票權之人，交付賄賂，而約其投票權為
一定之行使，累犯，處有期徒刑貳年，褫奪公權肆年。扣案如附
表一、二、三所示之物均沒收；未扣案已交付之賄賂即如附表四
、五所示之物均沒收。其餘被訴部分無罪。
己○○共同連續對於有投票權之人，交付賄賂，而約其投票權為
一定之行使，處有期徒刑壹年，褫奪公權參年。扣案如附表一、
三所示之物均沒收；未扣案已交付之賄賂即如附表四所示之物均
沒收。
丑○○共同連續對於有投票權之人，交付賄賂，而約其投票權為
一定之行使，處有期徒刑壹年，褫奪公權參年。扣案如附表一、
三所示之物均沒收；未扣案已交付之賄賂即如附表四所示之物均
沒收。
    事  實
一、戊○○前於民國86年間，因違反農會法案件，經本院於89年
    7 月3 日以86年度易字第2890號，判處有期徒刑10月，後經
    上訴臺灣高等法院於91年7 月16日，以89年度上易字第4739
    號撤銷原判決，改判處有期徒刑6 月，如易科罰金，以300
    元折算1 日確定，並於91年10月17日執行完畢。
二、戊○○係第六屆立法委員候選人，與其重要競選幕僚即胞弟
    己○○、前桃園縣縣議員丑○○，及北區競選總部主任委員
    庚○○、執行長甲○○、副執行長乙○○，及戊○○楊梅競
    選後援會籌備會副會長子○○等人（庚○○、甲○○、乙○○、子○○均業經本院另案判決有罪確定在案）商議，使用
    交付包裝米賄選之方法，達獲當選之目的，其等間計謀既定
    ，並分別經由庚○○、乙○○、甲○○、子○○邀得陳茜等
    人（詳如後述）彼此間達成共同對於有投票權人交付賄賂而
    約其就投票權為一定之行使，即賄選之犯意聯絡，而自93年
    8 月間起至10月間止，推由己○○、丑○○分別出面陸續向
    陸穀實業股份有限公司（下稱陸穀公司）購買大批新屋芋香
    米（每包2 公斤）15520 包、稻香米（每包5 公斤）4500包
    等包裝米，即共20020 包（共重53540 公斤，廠商盤價總值
    新台幣「下同」211 萬6800元），並由己○○、丑○○指定
    送貨地點，其中包括丑○○所有作為稻米倉庫之空屋，再由
    戊○○通知子○○，丑○○通知庚○○，己○○通知甲○○
    ，收取其中部分包裝米分送選民，尋求對方投票支持戊○○
    競選，分送情形如下：
    （一）庚○○部分：戊○○、己○○、丑○○透過庚○○、
          乙○○與陳氏宗親八德分會會長陳茜、戊○○大溪競
          選後援會會長曾定宥（原名曾慶豐）、桃園縣大溪鎮
          大仁里里長陳阿全、陳茜友人張金游、莊秀蓮等人（
          陳茜、曾定宥、陳阿全、張金游、莊秀蓮均業經本院
          另案判決有罪確定在案）達成對有投票權人交付賄賂
          概括犯意聯絡，合力進行分送作業：
          （１）戊○○指示己○○、丑○○於93年8 月間，向
                陸穀公司購買包裝米約500 包，送至桃園縣八
                德市○○街400 巷6 弄31號庚○○住處及陳茜
                所提供桃園縣八德市○○街286 巷5 號住處旁
                車庫，復由庚○○、乙○○、曾定宥等3 人出
                面假救濟颱風造成桃園縣地區缺水為名，在桃
                園縣八德市地區，將該批米分送具投票權之不
                特定選民多人，表示係戊○○所贈送，為陳江
                順廣開知名度，尋求對方投票支持戊○○日後
                競選。
          （２）戊○○指示己○○、丑○○於93年9 月間，向
                陸穀公司購買包裝米共900 份（每份2 包，共
                1800包），送至上開庚○○住處及陳茜住處旁
                車庫後，再由庚○○、乙○○及4 至6 位不詳
                姓名友人，在桃園縣桃園市、八德市、蘆竹鄉
                、大溪鎮等地區，分送具投票權之不特定選民
                多人，請託對方投票支持戊○○競選。
          （３）戊○○指示己○○、丑○○於93年9 月底至10
                月初，購買包裝米一批，送至桃園市○○○路
                2 段202 號戊○○北區競選總部交由甲○○分
                送選民，庚○○則從中載運約100 餘包（每包
                5 公斤）至前開陳茜住處旁車庫存放，再與曾
                定宥、張金游，在桃園縣地區，分送具投票權
                之不特定選民多人，請託對方投票支持戊○○
                競選。
          （４）庚○○、乙○○二人於93年9 月中旬某日，在
                桃園縣八德市○○路宏福巷1 弄2 衖3 號陳阿
                全住處，交付芋香米二箱予具投票權之陳阿全
                ，請託陳阿全投票時支持戊○○競選，陳阿全
                應允收受。
          （５）乙○○、陳阿全二人於93年10月中旬某日，至
    　　　　　　桃園縣大溪鎮○○路703 巷7 弄30號林繼聰住
  　　　　　　　處，尋求林繼聰支持戊○○，遇林繼聰外出，
    　　　　　　乙○○、陳阿全乃將包裝米5 包及戊○○競選
      　　　　　文件放置林繼聰住處前，行求請託具投票權之
        　　　　林繼聰投票支持戊○○競選，數日後庚○○再
          　　　前去拜訪林繼聰請託投票支持戊○○競選，惟
            　　林繼聰因故未應允，並通知陳阿全取回該5 包
              　包裝米。
          （６）庚○○、陳茜於93年10月28日，在前開陳茜住
                處旁車庫，交付芋香米30包予具投票權之張金
                游、莊秀蓮夫妻，請託投票支持戊○○競選，
         　　　 張金游、莊秀蓮應允收受。
    （二）甲○○部分：戊○○、己○○、丑○○透過甲○○與
          甲○○之妻蔡絨（業經本院另案判決有罪確定）達成
          對有投票權人交付賄賂概括犯意聯絡，合力進行分送
          作業：
          （１）於93年9月間起至10月間，由己○○等人向陸
                穀公司購買大批包裝米共約5500包（含2公斤
                裝芋香米4000包，5公斤裝稻香米1500包），
                送至上址戊○○北區競選總部，交由甲○○分
                送選民，甲○○即與妻蔡絨，在桃園市區及該
                北區競選總部，將之分送予具投票權之不特定
                親友、台南同鄉會鄉親多人，請託對方投票支
                持戊○○競選。
          （２）甲○○、蔡絨於93年9 月間，在上開北區競選
                總部，交付二袋芋香米予具投票權之周秀招（
                業經本院另案判決有罪確定），請託投票支持
                戊○○競選，周秀招應允收受。
          （３）甲○○於93年9 月間，在上開北區競選總部，
                指示該總部不詳姓名人員交付芋香米1 包予具
                投票權之陳風章（業經本院另案判決有罪確定
                ），請託投票支持戊○○競選，陳風章應允收
                受。
          （４）甲○○於93年10月間，至桃園縣桃園市○○○
                街100 號黃三井所營便利商店，拜訪黃三井，
                遇黃三井外出，即先交付包裝米2 包予屋內不
                知情人員轉交具投票權之黃三井（業經本院另
                案判決有罪確定），黃三井收受後於93年11月
                2 日以（03）0000000 號電話向甲○○答謝，
                事後至上開戊○○北區競選總部會見甲○○，
                由甲○○請託黃三井投票支持戊○○競選。
          （５）甲○○於93年10月間，在桃園縣桃園市○○○
                路8 巷15弄39號陳文雄住處，交付稻香米3 袋
                予具投票權之陳文雄（業經本院另案判決有罪
                確定），請託陳文雄投票支持戊○○競選，陳
                文雄應允收受。
          （６）蔡絨於93年10月27日，在上開戊○○北區競選
                總部外，自甲○○所有車號Ｑ7 －5652號自用
                小客車內，搬運1 袋包裝米交付具投票權之該
                總部工作人員陳林滿紅（業經本院另案判決有
                罪確定），以陳林滿紅業務上已知悉該米為陳
                江順競選贈送之方式，請託投票支持戊○○競
                選，陳林滿紅應允收受。
          （７）蔡絨於93年10月下旬某日，在桃園縣桃園市○○○街35之3 號4 樓蕭鳳秋住處，交付芋香米
                4 袋予具投票權之蕭鳳秋（業經本院另案判決
                有罪確定），請託投票支持戊○○競選，蕭鳳
                秋應允收受，事後於93年10月26日以（03）00
                00000 號電話邀請蕭鳳秋至前開戊○○北區競
                選總部參觀。
    （三）子○○部分：戊○○、己○○、丑○○透過子○○而
          分別與子○○之友人王復鄰、許五妹、林進春、劉瑞
          壇、盧阿三、盧劉富榮等人（均業經本院另案判決有
          罪確定在案）達成對有投票權人交付賄賂概括犯意聯
          絡，進行分送作業：
          （１）由戊○○聯繫己○○以楊先生名義向陸穀公司
                購買包裝米500 包後，戊○○即以電話指示楊
                丁鴻將上開包裝米分送其熟識宮廟之信徒，請
                託於投票時予以支持。子○○即於93年10月4
                日將上開包裝米五百包平均分送至桃園縣楊梅
                鎮○○路223 巷131 號林進春所主持之「五府
                宮」、桃園縣平鎮市○○路51巷22號劉瑞壇所
                主持之「南天宮」、桃園縣楊梅鎮○○路○段
                137 號王復鄰、許五妹所主持之「慈德宮」，
                並分別與林進春、許五妹等人基於犯意聯絡，
                約使林進春、許五妹等人同意以平安米名義，
                將該包裝米分送該等宮廟之具投票權之不特定
                信徒，請託於投票時支持戊○○。林進春乃預
                備為戊○○行求該「五府宮」之有投票權之信
                徒而賄選，將上開包裝米一批予以收下並置於
                該「五府宮」內，惟林進春返回該「五府宮」
                時，因該批包裝米已為不詳姓名之人取畢而未
                能順利分送請託；具投票權之許五妹明知置於
                該慈德宮之包裝米一批係賄選之對價，竟以同
                意投票予戊○○之意思從中收受4 袋芋香米，
                餘則放置慈德宮，分送具投票權之不特定信徒
                ，並請託投票時支持戊○○。
          （２）子○○復於93年10月6 日至7 日內某時，駕車
                至上開慈德宮，載運前所放置包裝米數包，在
                慈德宮外適遇友人盧阿三、盧劉富榮夫妻二人
                （均業經本院另案判決有罪確定），子○○交
                付1 批包裝白米予盧阿三，請託盧阿三投票支
                持戊○○競選，盧阿三應允收受並駕車將該批
                包裝米載回桃園縣平鎮市○○路219 巷7 弄20
                衖9 號住處後，盧劉富榮為幫助戊○○當選，
                與盧阿三、子○○、戊○○等基於概括犯意聯
                絡，於93年10月中旬至下旬間，持放置戊○○
                競選文件之該批包裝米，分別在平鎮市○○路
                179 巷10弄21衖4 號葉莉香住處、平鎮市○路
                219 巷7 弄20衖1 號陳麗玉住處、平鎮市○○
                路219 巷7 弄20衖3 號許秀滿住處、平鎮市○○路219 巷7 弄19號賴黃連妹住處、平鎮市○○路219 巷7 弄20衖5 號蘇春美住處、平鎮市
                ○○路219 巷7 弄15號何黃紅妹居處，交付陳
                麗玉、葉莉香、許秀滿芋香米2 公斤裝各2 包
                ，賴黃連妹芋香米2 公斤裝1 包，蘇春美稻香
                米5 公斤裝1 包，何黃紅妹5 公斤包裝稻香米
                1 包，請託具投票權之陳麗玉、葉莉香、許秀
                滿，賴黃連妹、蘇春美投票支持戊○○競選，
                陳麗玉、葉莉香、許秀滿，賴黃連妹、蘇春美
                等人（陳麗玉等5 人均另經本院判決有罪確定
                在案）應允收受。
三、戊○○承前同一對於桃園縣立法委員選舉有投票權之桃園縣
    居民行求、交付賄賂而約其投票權為一定行使之概括犯意，
    於93年9 月中旬某日，和與其具有犯意聯絡之乙○○，一同
    至桃園縣桃園市○○街18巷1 之1 號丁○○住處，並推由乙○○出面交付二鍋頭高梁酒1 瓶，請託具投票權之丁○○投
    票支持競選，丁○○（業經本院另案判決有罪確定）應允收
    受。
四、戊○○與庚○○承前述同一對有投票權人交付賄賂概括犯意
    聯絡，由戊○○於93年9 月28日中秋節前數日，應庚○○建
    議，在上開戊○○北區競選總部外，交付ＫＩＳＳ牌ＸＯ洋
    酒近30瓶予庚○○，約使庚○○分送選民尋求支持，庚○○
    即出面在桃園縣桃園市、八德市等地區，將之分別交付具投
    票權之陳茜、張金游、曾定宥、丁○○、陳阿全及其他不特
    定人多人，請託投票支持戊○○競選，陳茜、張金游、曾定
    宥、丁○○、陳阿全及其他不特定人應允收受。
五、戊○○、己○○、丑○○復承前述對有投票權人交付賄賂（
    含不正利益）之概括犯意聯絡，於93年10月29日下午5 時30
    分許，得知桃園縣新屋鄉公所舉辦村鄰長訓練講習研習觀摩
    活動，參與人員多達284 人，即透過不詳姓名人安排，假藉
    前往探望戊○○之名義，將具投票權之該活動人員新屋鄉公
    所農業課長癸○○、新屋鄉公所民政課員吳賢容、新屋鄉村
    長聯誼會會長壬○○等近284 人（少部分未參加）帶至桃園
    縣中壢市○○路戊○○南區競選總部，並出資僱用廚師烹煮
    晚餐，席開30桌，招待該等人員無償赴宴，欲藉交付該次餐
    會之不正利益，要約上述與會之人員投票給戊○○，冀求戊○○在第六屆立法委員選舉中能順利當選連任，並由戊○○
    、丑○○到場請託投票支持戊○○競選。
六、嗣為臺灣桃園地方法院檢察署檢察官指揮法務部調查局桃園
    縣調查站調查員、桃園縣政府警察局警員：
    （一）先於93年11月22日，分別：
   　(1)在桃園縣八德市○○路40號乙○○住處查獲，並扣得非
        與本件對有投票權人交付賄賂而約為一定行使犯行有關
        之芋香米空袋1 個。
     (2)在桃園縣八德市○○街286 巷5 號陳茜住處查獲，並扣
        得預備交付之賄賂芋香米4 包、稻香米3 包、及陳茜所
        有因犯刑法第143 條第1 項之有投票權之人，收受賄賂
        ，而許以投票權為一定之行使罪所得之稻香米30公斤裝
        袋子1 個。
     (3)在桃園縣中壢市○○路173 號張金游住處查獲，並扣得
        張金游所收之賄賂芋香米1 箱、張金游所有因犯刑法第
        143 條第1 項之有投票權之人，收受賄賂，而許以投票
        權為一定之行使罪所得之芋香米提袋3 個，及與本件犯
        罪無涉之戊○○文宣資料3 張及1 疊。
     (4)在桃園縣八德市○○路宏福巷1 弄2 衖3 號陳阿全住處
        查獲，並扣得陳阿全所有因犯刑法第143 條第1 項之有
        投票權之人，收受賄賂，而許以投票權為一定之行使罪
        所得之芋香米紙箱2 個。
     (5)在桃園縣桃園市○○街18巷1 之1 號丁○○住處查獲，
        並扣得丁○○所收之賄賂玉山二鍋頭酒1 瓶。
     (6)在桃園縣桃園市○○○路231 巷14弄9 之2 號林鄭玉味
        住處查獲，並扣得庚○○自行交付予林鄭玉味之白蘭地
        酒1 瓶。
     (7)在桃園縣桃園市○○○街2 之2 號甲○○所有車號Ｑ7
        －5652號自用小客車內查獲，並扣得預備交付之賄賂芋
        香米2 包。
     (8)在桃園縣桃園市○○○路8 巷15弄39號陳文雄、陳林滿
        紅住處查獲，並扣得陳文雄所有，因犯刑法第143 條第
        1 項之有投票權之人，收受賄賂，而許以投票權為一定
        之行使罪所得之稻香米袋子3 個、陳文雄所收受之賄賂
        稻香米1 袋。
     (9)在桃園縣桃園市○○路110 巷26號3 樓陳風章住處查獲
        ，並扣得陳鳳章所有，因犯刑法第143 條第1 項之有投
        票權之人，收受賄賂，而許以投票權為一定之行使罪所
        得之芋香米包裝袋1 個。
     (10) 在桃園縣桃園市○○○街35之3 號4 樓蕭鳳秋住處，
        查獲，並扣得蕭鳳秋所有，因犯刑法第143 條第1 項之
        有投票權之人，收受賄賂，而許以投票權為一定之行使
        罪所得之芋香米包裝袋4 個。
    （二）又於93年11月24日，分別：
     (1)在桃園縣平鎮市○○路219 巷7 弄20衖9 號盧阿三、盧
        劉富榮住處查獲，並扣得盧阿三所收受之賄賂芋香米2
        包，及盧劉富榮、盧阿三所有，供犯交付賄賂罪所用之
        芋香米空袋4 個、稻香米空袋1 個。
     (2)在桃園縣平鎮市○○路179 巷10弄21衖4 號葉莉香住處
        查獲，並扣得葉莉香所收之賄賂芋香米1 包。
     (3)在桃園縣平鎮市○○路219 巷7 弄20衖3 號許秀滿住處
        查獲，扣得許秀滿所受之賄賂芋香米2 包。
     (4)在桃園縣平鎮市○○路219 巷7 弄20衖5 號蘇春美住處
        查獲，並扣得蘇春美所受之賄賂芋香米1 包（已食用一
        半）。
    （三）復於93年11月25日，在桃園縣楊梅鎮○○路223 巷1
    　　　號子○○住處查獲，並扣得子○○所有，供犯本件對
          於有投票權之人交付賄賂，而約其就投票權為一定之
          行使罪所用之包裝米簽收單1 張，及尚與本案投票行
          賄罪無關之戊○○競選文宣860 張、競選帽子1頂。
    （四）再於93年11月29日在桃園縣大溪鎮三層112 之1 號曾
          定宥住處查獲，並扣得曾定宥所收之賄賂ＫＩＳＳ牌
          ＸＯ洋酒1 瓶。
    （五）後於93年12月4 日上午8 時許，在桃園縣楊梅鎮○○
          里○○路223 巷11號許五妹住處查獲，並扣得許五妹
          所有，供犯本件對於有投票權之人交付賄賂，而約其
          就投票權為一定之行使罪所用之芋香米袋4 個，及尚
          與本案投票行賄罪無關之芋香米袋1 個、戊○○競選
          名片52張。
七、案經臺灣桃園地方法院檢察署檢察官自動檢舉偵查起訴。
    理  由
一、訊據被告戊○○固坦認伊係第六屆立法委員候選人，分設南
    區、北區二競選總部，並由庚○○擔任北區競選總部之主任
    委員，而伊胞弟即被告己○○即為南區競選總部之總務，另
    伊上開時、地，在癸○○等人前來南區競選總部時在場之事
    實；被告陳紅玉供承伊係南區競選總部之總務，且伊曾出面
    向陸穀公司訂購包裝米，及伊上開時、地，在癸○○等人前
    來南區競選總部時曾在場等情在卷；被告丑○○承認伊將所
    有之空屋出租予被告戊○○作為稻米倉庫，及伊於上開時、
    地，在癸○○等人前來南區競選總部時曾在場等節，惟均矢
    口否認有何對於有投票權之人交付賄賂，而約其就投票權為
    一定之行使等犯行，被告戊○○辯稱：（１）伊之競選經費
    窘迫不堪，尚不足支付競選期間受僱人員之薪資，更無法支
    應盤價高達211 萬6 千8 百元之包裝米以分送選民，此節幕
    僚人員均知之甚詳，斷無共謀購米賄選之可能，實係因伊身
    兼農會總幹事之身分，長期推廣新屋鄉產芋香米、稻香米，
    而支持民眾多為新屋鄉人，或有認捐各該包裝米予伊之行為
    ，而委由被告己○○等人統一向陸穀公司訂購，以作為競選
    總本部、各地區分處後援會之伙食之用，或有競選幕僚於伊
    不知情之情形下，私自決定以各該包裝米分送選民感謝支持
    ，而伊主要選區均為農業鄉鎮，包裝米本身即屬再平常不過
    之物品，且收受者均為各地支持伊之選民以及競選辦公處所
    員工家屬，投票意向本即屬意伊，根本不需賄賂，授受者間
    之主觀意思應為單純感謝支持者替伊奔波之辛勞，應屬單純
    之一般社交禮物，況且伊從未向陸穀公司訂購各該包裝米；
    （２）庚○○送米部分並非伊指示，且當時伊尚未登記參選
    ，僅為單純之賑納利風災，與受贈人投票權之行使與否及對
    象，並無任何對價關係可言，又關於餽贈KISS牌洋酒部分，
    係庚○○個人之社交禮儀，而提議要送酒之人為乙○○，亦
    非伊本人，且洋酒數量連分送競選幹部都不足，根本無可能
    送予不特定之選民，上開行為顯與伊之選舉與第三人投票權
    之行使，無任何關聯性，而自伊登記參選後，庚○○即因心
    臟病住院治療，只是掛名之競選總部人員，並無可能實際參
    與伊登記參選後之競選事務，更遑論與伊共謀賄選，伊亦不
    認識公訴人所指本案其他共犯陳茜等人。（３）甲○○為北
    區競選總部執行長，伊將桃園縣北區之競選事務委由甲○○
    處理，則甲○○個人行為，伊既未參與，事前亦未指示，只
    因競選幹部個人之熱心行為，伊即須負共犯之責，與刑事訴
    訟法無罪推定原則不相適合。（４）伊並未對子○○之行為
    為任何之指示，依罪疑惟輕原則，自應為對伊有利之認定。
    （５）伊僅有禮貌性前去拜訪丁○○，並未贈酒請其支持伊
    本人。（６）93年10月29日至伊桃園南區競選總部吃便餐之
    人員，根本都是伊之死忠支持者，而伊總部人員因臨時受通
    知僅以平時即準備供總部人員食用之炒米粉便餐招待，此為
    一般人情事故，便餐與投票權行使間，並不具備任何對價關
    係云云。被告己○○辯稱：伊向陸穀公司訂購包裝米係為供
    競選總部人員食用，非作為賄選之用，且伊亦不認識陳茜等
    人，另伊於93年10月29日當天只是到場，並未行求上述與會
    之人員投票給被告戊○○云云。被告丑○○則以伊並未擔任
    被告戊○○競選總部之助選幹部，更非重要幹部，僅單純將
    伊所有之空屋出租予被告戊○○作為稻米倉庫，且伊未邀集
    庚○○等人為被告戊○○助選，亦未代被告戊○○向陸穀公
    司購買芋香米、稻香米供庚○○、甲○○等人行賄具投票權
    之選民，而伊從不認識陳茜等人，另伊於93年10月29日當天
    只是到場，並未行求上述與會之人員投票給被告戊○○等語
    置辯。然查：
  （一）上揭事實欄二所示之事實，業據證人即陸穀公司負責人
        寅○○於桃園縣調查站調查、檢察官訊問時就自93年8
        月間起至10月間止，被告己○○、丑○○分別出面陸續
        向陸穀公司購買大批新屋芋香米（每包2 公斤）15520
        包、稻香米（每包5 公斤）4500包等包裝米，即共2002
        0 包（共重53540 公斤，廠商盤價總值211 萬6800元）
        ，並由被告己○○、丑○○指定送貨地點等情證述、結
        證述明確在卷（見93年度選偵字第29號偵查卷第3 、60
        、65、頁），並有證人寅○○所提出之出貨單、簽收單
        在卷可資佐憑（均附於93年度選偵字第29號偵查卷）。
        又經證人庚○○、乙○○、陳茜、曾定宥、陳阿全、張
        金游就事實欄二（一）部分；甲○○、蔡絨事實欄二（
        二）部分；子○○就事實欄二（三）部分；王復鄰、許
        五妹、林進春、劉瑞壇就事實欄二（三）（１）；盧阿
        三、盧劉富榮就事實欄二（三）（２）部分分別於桃園
        縣調查站調查、檢察官訊問時、於其等各別所涉違反公
        職人員選舉罷免法案件本院審理中證述、結證述甚詳在
        卷（見93年度選偵字第23號偵查卷第6 至9 頁、第19頁
        、第26至29頁、第49頁、第56、64頁、第72、77頁、第
        95頁、第97至100 頁；93年度選偵字第27號偵查卷第9
        至14頁、第20至23頁、第32、37、50頁、第55、61、65
        頁；93年度選偵字第8 號偵查卷第8 至10頁、第33至36
        頁、第45、49、50頁、第55、56頁、第68至70頁、第78
        頁、第121 、122 頁、第125 頁、第129 頁、第160 頁
        、第164 頁；本院二卷附本院93年度選訴字第4 號93年
        12月31日訊問筆錄、94年4 月8 日訊問筆錄、94年5 月
        23日訊問筆錄；本院94年簡字第212 號94年1 月4 日訊
        問筆錄；本院94年度選訴字第2 號94年3 月4 日、同年
        4 月1 日、同年4 月29日、同年6 月10日準備程序筆錄
        ），且證人林繼聰就事實欄二（一）（５）所載之事實
        ；證人莊秀蓮就事實欄二（一）（６）所載之事實；證
        人周秀招、陳風章、黃三井、陳文雄、陳林滿紅、蕭鳳
        秋各就事實欄二（二）（１）至（７）所載之事實；證
        人葉莉香、許秀滿、陳麗玉、賴黃連妹、蘇春美就事實
        欄二（三）（２）部分之事實，分別於桃園縣調查站調
        查、檢察官訊問時、於其等各別所涉違反公職人員選舉
        罷免法案件本院審理中證述、結證述甚詳在卷（見93年
        度選偵字第23號偵查卷第140 、147 頁、第102 、1 11
        頁；93年度選偵字第25號偵查卷第58、64、72、76、83
        、92、109 、113 、119 、124 頁；93年度選偵字第9
        號偵查卷第31、36、40、42、50、54、58、60、64、67
        頁；前述本院另案各次訊問、準備程序筆錄）。此外，
        復有如附表一所示之物（即準備交付之賄賂、已交付之
        賄賂），及如附表三所示，為共犯所有（詳如附表三所
        載），且供犯本件交付賄賂所用之物扣案為證。至證人
      　子○○雖於本院審理中改證稱：（問：送米這件事情戊○○本人有無跟你商談過？）沒有，我只是提議要載一
        些米去拜拜，後來倉庫的小姐就打電話來說要載米來；
　　　　（問：你有無跟慈德宮的負責人提到說米是戊○○送的
  　　　，要轉送給信徒？）沒有；（問：你有無跟主事者要他
    　　們轉達給信徒說米是戊○○送的？）沒有；（問：你所
      　說的沒有是何意？）戊○○沒有跟我講，但是我自己有
        跟他們講說米是戊○○競選總部叫人家送過來的；（問
　　　　：戊○○或己○○有無請你將米送給一些人？）沒有云
　　　　云（見本院94年5 月25日審判筆錄），惟顯與上開事證
  　　　有間，已難遽採，況證人子○○於本院93年度選訴字第
    　　4 號違反公職人員選舉罷免法案件訊問時再次供稱：（
      　問：戊○○何時、如何指示你？）在93年10月初，戊○○以0000000000電話對我指示，他說有一些米，要放在
        我那邊，請我把米載到廟裏送給信徒，並向信徒講戊○○要選立委，請大家支持他；（問：戊○○是否有要求
        你將米送給特定人？）沒有；（問：戊○○總共交多少
        米給你？）五百包，都是在93年10月初交給我的，他用
        小貨車載來我住處的；（問：該五百包米送到何處？）
        慈德宮、南天宮、五府宮；（問：該五百包米送到上開
        三間廟，你如何交代廟方的人員將白米送出去？）我把
        米送到廟後，就跟廟裏的人講，先讓他們拿去拜一拜，
        再讓他們將米送給信徒，同時交代說這是戊○○為了選
        立法委員送的；（問：是否把米送給盧阿三？經過情形
        ？）有。我將米送到慈德宮時，要帶幾包回去自己吃，
        結果遇到盧阿三也去拜拜，盧阿三是我的朋友，我就叫
        他載幾包回去，同時告訴盧阿三說米是戊○○送的，請
        他支持戊○○，結果他帶了八包回去；（問：當時有無
        請盧阿三把這八包米，再拿去送鄰居，請他們支持戊○○？）我沒有這樣交代他，但是盧阿三有講他會把部分
        的米送給鄰居，請他們支持戊○○等語明確在卷（見本
        院上開案件93年12月31日訊問筆錄），核與其於偵查中
        所結證之情節相合，足見證人子○○上開於本院審理中
        所為之證詞，應係事後迴護被告戊○○等人之詞，無足
        採取。據上，被告戊○○等三人所涉事實欄二所載之犯
        行可以認定。
  （二）上揭事實欄三之事實業據證人丁○○於93年11月22日檢
        察官訊問時結證稱：（問：今日在你住處查扣的玉山二
        鍋頭酒是否戊○○今年9 月中旬，到你家？）拜訪時送
        給你？）是，他和一位我不認識的司機來我家拜訪；（
        問：送酒時戊○○是否表示他將參選立法委員選舉，希
        望你支持他一票，並幫他向親友拉票？）是；（問：當
        時你如何回答？）我說好；（問：戊○○除前述送酒給
        你外，以前有無送酒給你過？）沒有，前述這一次他是
        說選舉的事來拜託我，這一次他只送一瓶酒等語在卷（
        見93年度選偵字第23號偵查卷第136 、137 頁），復於
        本院審理中結證稱：（問：戊○○、庚○○是否去拜訪
        過你？）有，他們二人分別都有；（問；戊○○去拜訪
        你是否送你什麼禮物？）他來時有送我一瓶酒，但是當
    　　時我還不知道他要選舉，後來才知道；（問：他去拜訪
      　你是希望他在立法委員競選時投票給他，還是希望你能
        幫他助選？）幫他助選也有；（問：戊○○去拜訪你是
        否他自己去？）他和另一個人來，另一個人我不認識；
        （問：戊○○拜訪你時，是否有請你要支持？）有；（
        問：你是否能夠確定戊○○到你家拜訪時，戊○○是否
        有拿酒？）我能確定是他們來有拿一瓶二鍋頭，但是是
    　　他或是他的助選員交給我的，我忘記了，當時是有一個
      　人拿給我的，但是我想即使是乙○○拿給我的，應該也
        是代表戊○○，後來我才知道拿酒給我的是乙○○等語
        （見本院94年8 月8 日審判筆錄），而核其前述所證，
        並無矛盾之處，僅就究係何人交付予證人丁○○上開賄
        賂即二鍋頭酒1 瓶一節或有出入，惟綜觀證人丁○○上
        開所證述內容，可見其於本院審理中所述案發過程係對
        其於偵查中所述再予更正補充，是以其於本院審理中所
        述較為可採，而就前述何人交付一節乃事涉被告戊○○
        與乙○○於案發當時關於行為分擔之情節，並不影響被
        告戊○○所涉與乙○○共同對於有投票權之人交付賄賂
        ，而約其就投票權為一定之行使犯行，況證人丁○○自
        始主觀上即認該二鍋頭酒為被告戊○○為請託支持所交
        付之物，且佐以被告戊○○為證人丁○○之姪子，而證
        人丁○○於選舉期間尚為被告戊○○暗中助選等情，業
        據證人丁○○於檢察官訊問時、本院審理中證述明確，
        衡常堪認證人丁○○當無甘冒偽證罪責，而故意設詞誣
        陷被告戊○○之必要，另被告戊○○就伊曾與乙○○等
        人一同至證人丁○○上開住處拜訪請托支持一節亦供承
        在卷，足見證人丁○○上開所證應與事實相符可以採取
        ，此外，並有於93年11月22日，經警在桃園縣桃園市○○街18巷1 之1 號丁○○住處查扣之上開丁○○所收之
        賄賂玉山二鍋頭酒1 瓶為證，職是，被告戊○○辯稱：
        當時是庚○○、乙○○二人載伊去丁○○家，但是伊並
　　　　沒有帶任何禮物去他家云云，無足採取，其所涉事實欄
  　　　三所載之犯行堪以認定。
  （三）上揭事實欄四之事實業據證人庚○○於桃園縣調查站調
        查局證稱：（問：你為戊○○輔選期間除了贈送芋香米
      　給選民外，有無贈送其他物品？）我在中秋節前向戊○○表示要送部分選民洋酒，戊○○答應後將約30瓶KISS
        的XO洋酒送到北區競選總部，我就在戊○○的車子上將
        該30瓶洋酒搬到我的車上，分贈給陳茜、張金游、曾定
        宥、陳阿全、丁○○等人各1 瓶洋酒，其中丁○○透過
        乙○○又來向我要了4 、5 瓶洋酒，其餘分贈對象我以
        記不清楚；另我亦在中秋節前自行購買了1 瓶聖保羅白
        蘭地，價格約450 元，贈送給林鄭玉味，我是拿到桃園
        市○○○路21巷14弄林鄭玉味住家巷口交給他，並請林
        鄭玉味幫戊○○拉票；贈送過程中我有要求陳茜、張金
        游、曾定宥、陳阿全、丁○○等人支持戊○○等語甚詳
        （見93年度選偵字第24號偵查卷第9 頁），並於93年11
        月24日檢察官訊問時結證稱：（問：今年中秋節前是否
        向戊○○表示要送選民洋酒，戊○○答應後將30瓶洋酒
        交給你分送？）是。中秋節大約一星期左右，我在電話
        中向戊○○要酒去送，戊○○在北區競選總部門口交給
        我20幾至30瓶的洋酒，丑○○也有與戊○○一起來，我
        分送給陳茜、張金游、曾慶豐、陳阿全、丁○○等人，
        也有送給八德一帶的選民，有的有明講請對方支持戊○○選立委，有些不用講，對方就知道我在幫戊○○助選
        等語在卷（見93年度選偵字第24號偵查卷第24頁），且
        其於因本案犯罪事實所涉違反公職人員選舉罷免法案件
        （即本院94年度選訴字第2 號）本院審理中亦坦白犯行
        ，及供稱：（問：你之前在調查局、偵訊中所為之陳述
        ，是否都基於自由意思下所為，且與事實相符？）是等
        語屬實（見本院94年度選訴字第2 號94年4 月1 日準備
        程序筆錄）。又證人陳茜、張金游、曾定宥（即曾慶豐
        ）、陳阿全、丁○○亦於桃園縣調查站調查、檢察官訊
        問時、本院審理中分別就其等收受庚○○所交付之賄賂
        KISS牌ＸＯ洋酒，庚○○並請託支持被告戊○○等情證
        述在卷（見93年度選偵字第24號偵查卷第31、33、38、
        41、45、52、56、60頁及本院94年8 月8 日審判筆錄）
        。復有於93年11月29日在桃園縣大溪鎮三層112 之1號
        曾定宥住處查獲，並扣得曾定宥上開所收之賄賂KISS牌
        ＸＯ洋酒1 瓶扣案可證。至證人庚○○雖於本院審理中
        結證稱：（問：KISS牌洋酒在何處拿到？）在北區競選
        總部拿的；（問：由何人拿去？）當天去總部的有戊○○、戊○○的弟弟、乙○○等人，我不知道由何人拿到
        車上，後來是乙○○跟我說酒是他帶來的，是他將酒搬
        到我車上；（問：何人提議要買酒送人？）應該是乙○○，他也有買咖啡禮盒送人；（問：為何在偵查中陳述
        酒是你向戊○○提議要買的，由戊○○送到競選總部，
　　　　並且送給八德一帶選民？）二十幾瓶酒發給幫忙的競選
    　　的幹部都不夠，不可能發給選民；（問：是否送給選民
        ？）幫忙我去拉票的當然也是選民等語，然互核證人庚○○上開所證可知，其就究係何人提議買洋酒選民一節
        前後所證或有不一，就上開交付予投票權人之KISS牌洋
        酒確係自被告戊○○北區競選總部取得，並交付有投票
        權人以請託支持等情乃前後所證一致，而參以證人庚○○於警詢、偵查中均供承伊係向被告戊○○提議之人，
        其事後為避重就輕己身所涉責任而為上開歧異之陳述亦
        屬人情之常，是認證人庚○○上開於警詢、偵查中所為
        之證詞與事實相符，亦尚不得因之即認證人庚○○所為
        之證詞具有瑕疵不可採取。基此，被告戊○○辯稱：餽
        贈KISS牌洋酒部分，係庚○○個人之社交禮儀，該行為
        顯與伊之選舉與第三人投票權之行使，無任何關聯性云
        云，實難採信，其所涉事實欄四所載之犯行足可認定。
  （四）上揭事實欄五之事實業據證人癸○○、吳賢容、壬○○
        、辛○○（即新屋鄉公所民政課課長）於桃園縣調查站
        調查、檢察官訊問時、本院審理中就其等於93年10月29
　　　　日下午，與參與桃園縣新屋鄉公所舉辦村鄰長訓練講習
 　　　 研習觀摩活動之人員約284 人，一同至被告戊○○設於
　　　　桃園縣中壢市○○路之南區競選總部，在該處吃晚餐，
  　　　而被告戊○○、丑○○有到場請託在場有投票權人投票
　　　　支持被告戊○○等情證述屬實在卷（見93年度選他字第
  　　　127 號偵查卷第106 、109 、113 、117 、124 頁；本
    　　院一卷及本院94年8 月8 日審判筆錄），而佐以被告戊○○坦認其於上開時、地，有準備炒米粉等菜色招待前
        來之參與桃園縣新屋鄉公所舉辦村鄰長訓練講習研習觀
　　　　摩活動之人員約284 人，並到場請求支持，及被告丑○○、己○○均供承其等曾到場，且被告己○○為被告戊○○南區競選總部之總務，而南區競選總部未設執行長
        由被告己○○負責等情，堪認證人癸○○、吳賢容、壬○○、辛○○上開所證應屬非虛，可以採取，復有桃園
        縣新屋鄉公所函送新屋鄉農會之九十三年度村鄰長訓練
        講習暨研習觀摩活動實施計劃1 份附卷為憑（附於93年
        度選他字第127 號偵查卷第92頁）。再按，若被告戊○○等人於免費招待前來用餐之約284 位人員時，請託為
        投票權一定之行使，該餐點即屬投票權之對價，此為社
      　會通念，初不因餐點菜色之價值非高，而有異論，故應
        即與公職人員選舉罷免法之賄選罪相當，不因所交付之
        不正利益價非高，即可免除賄選之責，而據上開證人癸○○等人所證，可知被告戊○○等人招待用餐時，已非
        單純基於情誼招待用餐，而係夾帶請託於選舉時支持被
        告戊○○，且招待之菜色，並非無價值之財物，謂非賄
        選，如何取信於社會？蓋對有投票權人交付之財物或不
        正利益，並不以金錢之多寡為絕對標準，而應綜合社會
        價值觀念、授受雙方之認知及其他客觀情事而為判斷（
        最高法院九十二年度台上字第八九三號判例意旨參照）
        ，有關本案被告戊○○等人招待之菜色，依證人癸○○
        等人所述係炒米粉、焢肉、鹹菜湯、魚等價值固非高昂
        ，惟係具一定財產價值之不正利益，且觀諸被告等人交
        付之對象、交付之方式及交付時之情形與收受之認知等
        情（均如前所述），顯係對有投票權之人，約其投票權
        為一定行使之不正當目的而交付，該餐點自屬公職人員
        選舉罷免法第90條之1 第1 項所謂之不正利益。從而，
        被告戊○○上開93年10月29日伊招待至伊桃園南區競選
        總部之人員吃炒米粉便餐，乃為一般人情事故，便餐與
        投票權行使間，並不具備任何對價關係云云，及被告己○○、丑○○均辯稱：於93年10月29日當天只是到場，
        並未行求上述與會之人員投票給被告戊○○云云，尚非
        可取，是其等三人所涉事實欄五所載之犯行亦足認定。
  （五）被告戊○○雖另以辯稱：伊之競選經費窘迫不堪，斷無
        與幕僚人員共謀購米賄選之可能，庚○○、甲○○、子
        ○○送米部分均非伊所指示，另伊已將向陸穀公司訂購
        餘下之包裝米退還予陸穀公司云云；被告被告己○○則
        辯稱：伊向陸穀公司訂購包裝米係為供競選總部人員食
        用，非作為賄選之用云云。而被告丑○○辯稱：伊並未
　　　　擔任被告戊○○競選總部之助選幹部，且伊未代被告戊○○向陸穀公司購買芋香米、稻香米提供庚○○、甲○○等人行賄具投票權之選民云云。並於本院審理中提出
      　協議書1 份以佐其說。惟證人庚○○於調查中證稱：（
        問：你與乙○○及甲○○等人為台聯立委候選人戊○○
　　　　輔選，有無協助台聯立委候選人戊○○贈送物品給其他
  　　　選民？）大概於93年8 月間，在桃園縣地區因發生風災
    　　石門水庫無法供水，台聯立委候選人戊○○向我表示他
      　想參選年底立法委員選舉，桃園縣南區他有送水，桃園
        縣北區他沒有送水，然後台聯立委候選人戊○○便向我
        表示他有一些新屋鄉所生產的芋香米農產品（米）欲送
        給桃園縣北區的災戶居民，交我分送給大家，乙○○及
        甲○○亦有協助戊○○贈送新屋鄉芋香米給桃園北區的
        災戶居民；（問：當時戊○○要將新屋鄉芋香米要送給
　　　　選民你是否知情？）我知情，戊○○有交代說要送給選
  　　　民，並要我們積極拉票，但沒有要求一定要送給特定對
    　　象；前述第一批戊○○致贈災民的芋香米在8月底（期
　　　　間約1 個星期）即已分送完畢，…。因輔選活動剛剛開
  　　　始，戊○○、甲○○、丑○○等人決定繼續贈送民眾芋
    　　香米作為輔選人員拉票之用，所以由丑○○向廠商訂購
      　共900 份的芋香米，並在9 月初送至陳茜及我位於八德
        市○○街的家中堆置後，由我及乙○○二人負責分送給
        大溪鎮、蘆竹鄉、八德市等地的親友或宗親，贈送芋香
        米食我會同時附上戊○○的宣傳單並表示芋香米是立法
        委員候選人戊○○贈送，要求親友投票時支持戊○○，
        之後丑○○又陸續向廠商訂購芋香米，直接送到戊○○
        北區競選總部由甲○○簽收，由甲○○負責分送渠所屬
        系統的選民，作為拉票時贈送選民的禮品等語在卷；復
        於檢察官訊問時結證稱：（問：九十三年八月間你與戊○○在何處商議要用芋香米贈送民眾？）我先用電話與
        他談，向他建議送水，後來他到我戶籍地住處與我商談
        決定要送芋香米等語（見93年度選偵字第23號偵查卷第
        6 、7 頁；93年度選偵字第23號偵查卷第6 、22頁）。
        又證人甲○○於調查證稱：（問：除前述薪資外，你有
        無向戊○○支領其他競選經費或物品？）有的，除了薪
        水外，…我還在93年9 月、10月間替戊○○簽收「新屋
        芋香米」及「陸穀稻香米」等物品，其中「新屋芋香米
        」大約收受了一、二千包，「陸穀稻香米」大約收受了
        一、二千包，前後總計收取了約三、四千包左右；（問
        ：戊○○及其他輔選幹部有無指示你如何處理前述你收
        受的「新屋芋香米」及「陸穀稻香米」？）戊○○及他
        的弟弟己○○向我表示「你看看要怎麼處理這些米，如
        果有辦法處理，就幫我們送出去給選民」。之後，我即
        藉桃園縣林姓宗親會開會過程及拜訪選民時致送該等「
        新屋芋香米」及「陸穀稻香米」，我們在致送「新屋芋
        香米」及「陸穀稻香米」時，除向收受的選民表示要推
        廣新屋芋香米及稻香米外，同時也請求選民支持台聯黨
        立委候選人戊○○，以便讓戊○○提高知名度等語（見
        93年度選偵字第27號偵查卷第9 、10頁）；後於檢察官
        訊問時結證稱：（問：何人指示你送米？）戊○○的弟
        弟己○○，他叫我把那些米送出去，意思是送出去給選
        民，把那些米處理掉，大約今年九月間第一批送來時，
        己○○打電話給我說的；（問：為何調查筆錄說戊○○
        與己○○向你表示如有辦理處理米，就幫他們送出去給
        選民？）那是到送米後半段，大約今年十月底，戊○○
        當面問我那些處理掉了沒有，我回答他都沒米了等語（
        見93年度選偵字第27號偵查卷第20、21頁）。再證人子
        ○○亦於本院另案訊問時就被告戊○○如何指示伊送米
        給選民之過程供述屬實，詳如前述。況證人寅○○並就
        上開時間，被告己○○、丑○○分別出面陸續向陸穀公
        司購買前揭大批新屋芋香米、稻香米等包裝米，而由被
        告己○○、丑○○指定送貨地點等情結證述在卷，且被
        告己○○就伊曾出面向陸穀公司訂購大量包裝米之事實
        坦認在卷，及被告丑○○亦供承伊將所有之空屋出租予
　　　　被告戊○○作為稻米倉庫一節，另證人甲○○於檢察官
        訊問時結證稱：（問：該北區競選總部平時有無煮飯開
        伙？）沒有，我們都叫便當等語在卷（見93年度選偵字
        第27號偵查卷第46頁），益徵證人庚○○、甲○○、子
        ○○上開所證尚非子虛，則被告戊○○、己○○、丑○○此部分所辯實難憑信，其等三人與就事實欄二所示之
   　　 犯行，與庚○○、乙○○、甲○○、子○○等人，有犯
        意之聯絡與行為之分擔甚明。至被告戊○○所提出之上
        開協議書固可證明其於93年12月22日即第六屆立法委員
        選舉完畢後，已將剩餘之芋香米、稻香米折價退還予陸
        穀公司，惟此並不影響前述被告戊○○等人已成立之事
        實欄二部分犯行。再者，前揭由被告己○○等人出面訂
        購包裝米，究係為被告戊○○出資所購買，或受他人捐
        贈而來，僅須被告戊○○等人在上開競選期間，用以交
        付予有投票權之人，約其投票權為一定行使之不正當目
        的而交付，該些包裝米之性質上即屬公職人員選舉罷免
        法第90條之1 第1 項所謂之賄賂，並不因是否為候選人
        本人所出資購買而有不同之認定，尚不得據上開協議書
        即為被告戊○○等三人有利之認定，附此敘明。
  （六）被告戊○○、己○○、丑○○雖均另辯稱：其等三人根
        本不認識公訴人所指本案其他共犯陳茜等人，更無任何
        犯意聯絡，本案與其等三人無關云云，惟按共同正犯之
        意思聯絡原不以數人間直接發生者為限，即有間接之聯
        絡者，亦包括在內。經查，被告戊○○、己○○、丑○○係先與庚○○、甲○○、乙○○、子○○商議，使用
    　　交付包裝米賄選之方法，達獲當選之目的後，再經由庚○○、乙○○、甲○○、子○○邀得陳茜等人，參與本
        件對於有投票權人交付賄賂而約其就投票權為一定之行
        使犯行，且推由被告己○○出面向陸穀公司訂貨，並由
        被告己○○、丑○○指定送貨地點，其中包括被告丑○○所有作為稻米倉庫之空屋，均詳如前述，再佐以被告
        戊○○通知子○○，被告丑○○通知庚○○，被告己○○通知甲○○，收取其中部分包裝米分送選民，尋求有
        投票權人投票支持被告戊○○競選等情，亦如前述，可
        見被告戊○○等三人與陳茜等人間，雖無直接意思聯絡
        ，惟透過庚○○、乙○○、甲○○、子○○等人而有間
        接意思聯絡，揆諸前揭說明，足認被告戊○○等三人與
        陳茜等人，具有犯意聯絡及行為分擔，應論以共同正犯
        ，是被告等三人此部分所辯，不足採取。
  （七）又刑法上共同正犯之成立，並不以行為人全程參與犯罪
        構成要件行為之實施為其要件，如行為人以自己共同犯
        罪之意思，事先同謀，而由其中一部份人實施犯罪行為
        者，亦屬之，此觀司法院大法官會議第一Ｏ九號解釋自
        明。準此，被告戊○○雖就事實欄二、四未實際參與前
        述對有投票權人行求、交付賄賂之行為，而被告己○○
        、丑○○就事實欄二亦未實際參與前述對有投票權人行
        求、交付賄賂之行為，然被告戊○○就本件事實欄二、
        四所示；被告己○○、丑○○就本件事實欄二所示之對
　　　　於有投票權之人交付賄賂，而約其就投票權為一定之行
  　　　使等犯行間，既均與庚○○、乙○○、甲○○、子○○
    　　等人有犯意聯絡，仍應負共同正犯之責。
  （八）綜上所述，被告戊○○、己○○、丑○○上開所辯均係
        事後卸責之詞，不足採信。此外，復有庚○○、陳茜、
        曾定宥間；張金游、陳茜間；庚○○、被告戊○○間；
        庚○○、乙○○間；競選總部簡小姐、陳茜間；乙○○
        、丁○○間之相關通聯紀錄譯文、台灣桃園地方法院檢
        察署通訊監察書及張金游夫妻駕車至陳茜上開住處載運
        芋香米情形之蒐證照片、關於甲○○部分之蒐證照片在
        卷可稽（以上均附於93年度選偵字第4 號偵查卷、本院
        一卷、93年度選偵字第25號偵查卷第12至18頁）。本件
        事證已臻明確，被告戊○○、己○○、丑○○上揭犯行
        足可認定，均應依法論科。
二、核被告戊○○、己○○、丑○○就事實欄二所為，除（一）
    （５）部分均係犯公職人員選舉罷免法第90條之1 第1 項之
    對於有投票權之人行求賄賂，而約其就投票權為一定之行使
　　罪外，其餘事實欄二（一）（１）至（４）、（６）；（二
  　）；（三）部分均係犯公職人員選舉罷免法第90條之1 第1
    項之對於有投票權之人交付賄賂，而約其就投票權為一定之
    行使罪；就事實欄五部分，則均係犯公職人員選舉罷免法第
    90條之1 第1 項之對於有投票權之人交付不正利益，而約其
　  就投票權為一定之行使罪。被告戊○○就事實欄三、四部分
    ，亦均係犯公職人員選舉罷免法第90條之1 第1 項之對於有
    投票權之人交付賄賂，而約其就投票權為一定之行使罪。公
    訴意旨認被告戊○○、己○○、丑○○就事實欄二（一）（
    ５）部分係犯公職人員選舉罷免法第90條之1 第1 項之對於
    有投票權之人交付賄賂，而約其就投票權為一定之行使罪，
　　容有誤會，應予更正。又被告戊○○、己○○、丑○○三人
  　就事實欄二之犯行，與庚○○、乙○○、陳茜、曾定宥、陳
    阿全、張金游、莊秀蓮、甲○○、蔡絨、子○○、王復鄰、
    許五妹、林進春、劉瑞壇、盧阿三、盧劉富榮等人，有犯意
    之聯絡與行為之分擔，均為共同正犯。被告戊○○就事實欄
    三部分之犯行與乙○○；就事實欄五部分之犯行與庚○○；
    就事實欄六部分之犯行，與被告己○○、丑○○亦有犯意之
    聯絡與行為之分擔，均為共同正犯。被告三人就事實欄五部
    分，雖對數百人為行求，惟均係利用同一場合，且侵害一國
    家法益，應評為一罪。又對於有投票權之人，交付賄賂或其
    他不正利益，而約其投票權為一定之行使者，係侵害國家法
    益之犯罪，若基於概括犯意而連續犯同一罪名者，亦有連續
    犯之適用（最高法院九十二年台上字第四二四九號判決意旨
    參照）。被告戊○○就事實欄二、三、四、五部分之犯行；
    被告己○○、丑○○就事實欄二、五部分之犯行，時間緊接
    ，又犯係同一罪名，顯係基於概括犯意而為，為連續犯，各
    應以情節較重之交付賄賂論以一罪，並加重其刑。至檢察官
    移送併辦部分（即94年度選偵字第2 號）與本案為同一案件
    ，併此敘明。查被告戊○○前於86年間，因違反農會法案件
    ，經本院於89年7 月3日 以86年度易字第2890號，判處有期
    徒刑10月，後經上訴臺灣高等法院於91年7 月16日，以89年
    度上易字第4739號撤銷原判決，改判處有期徒刑6 月，如易
    科罰金，以300 元折算1 日確定，並於91年10月17日執行完
    畢，此有刑案資料查註紀錄表、臺灣高等法院被告前案紀錄
    表各1 份在卷可參，被告戊○○於前案執行完畢後五年內再
    犯本件有期徒刑以上之罪，為累犯，應依法遞加重其刑。爰
    審酌選舉制度乃落實民主政治之最直接方式，透過選民以評
    斷候選人之才德、品行、學識、操守、政見而達到選賢與能
    之目的，其攸關國家政治發展之良窳、法律之興廢、公務員
    之進退，影響國家根基及人民權利至深且鉅，而賄選為敗壞
    選風之主要根源，金錢介入選舉將嚴重戕害民主政治之根基
    ，被告等三人為求立法委員候選人戊○○得以順利當選，竟
    對有投票權人交付賄賂之行為，影響有投票權人自由行使其
    投票權之意思，敗壞選風，助長賄選，腐蝕民主法治根基，
    導致民主政治無法落實建立，且被告等三人犯罪後猶飾詞狡
    辯，矢口否認犯行，未見悔意，及其等之犯罪動機、目的、
    手段、素行等一切情狀，分別量處如主文所示之刑。末查，
    被告戊○○、己○○、丑○○係犯公職人員選舉罷免法第5
    章第90條之1 第1 項之罪，且受有期徒刑以上之刑之宣告，
    均依公職人員選舉罷免法第98條第3 項規定，分別就被告戊○○諭知褫奪公權4 年，被告己○○、丑○○則，均諭知禠
    奪公權3 年。至公訴人雖分別就被告戊○○具體求刑有期徒
    刑4 年；就被告己○○、丑○○各具體求刑有期徒刑2 年，
    然本院斟酌其等具體犯罪情節及前述各情，認求刑部分尚屬
    過重，爰於前開求刑範圍內，予以斟酌，而認應各處以主文
    所示之刑度為妥適，併此敘明。
三、扣案之如附表一所示之物，及未扣案已交付之賄賂即如附表
    四所示之物，係被告戊○○等三人基於犯意聯絡預備交付、
    所交付之賄賂（即持有人所收之賄賂）；扣案之如附表二所
    示之物，及未扣案已交付之賄賂即如附表五所示之物，則係
    被告戊○○所交付之賄賂（即持有人所收之賄賂），均應依
    公職人員選舉罷免法第90 條 之1 第3 項規定，不問屬於犯
    人與否，均沒收。又如附表三所示之物，均係共犯所有（詳
    如附表三所載），供犯本件交付賄賂所用之物，併應依刑法
    第38條第1 項第2 款規定宣告沒收。
四、公訴意旨另略以：被告戊○○、己○○、丑○○透過庚○○
    、乙○○與陳阿全等人達成對有投票權人交付賄賂概括犯意
    聯絡，合力進行分送作業，而推由乙○○於93年10月間某日
    ，在桃園縣八德市○○路308 號黃景國所營輪胎行，交付不
    具投票權之黃景國（戶籍設苗栗縣）芋香米2 包、紙箱1 個
    ，以出示戊○○競選文件予旁人之方式，請託投票支持戊○○競選。而認被告戊○○、己○○、丑○○就此部分亦涉犯
    公職人員選舉罷免法第90條之1 第1 項之妨害投票罪嫌。然
    按公職人員選舉罷免法第90條之1 係以「對於有投票權之人
    ，行求期約或交付賄賂或其他不正利益，而約其不行使投票
    權或為一定之行使者」為其構成要件，而依公訴意旨上開部
    分所指，顯見乙○○交付賄賂之對象並非對於桃園縣立法委
    員選舉有投票權之桃園縣居民，並業據證人黃景國於桃園縣
    調查站調查中證稱：（問：你設籍地為何？‧‧是否設藉臺
    灣省桃園縣且具有本屆（第六屆）立法委員選舉投票權？）
    我係設籍在苗栗…故在桃園縣並無本屆立法委員選舉投票權
    等語明確在卷（見93年度選偵字第23號偵查卷第152 頁）。
    據上，公訴人所指被告戊○○、己○○、丑○○上開部分之
    犯行尚與前述公職人員選舉罷免法第90條之1 之構成要件有
    間，自難以該罪名相繩，原應就其等三人所涉此部分無罪之
    諭知，惟公訴意旨認被告戊○○、己○○、丑○○係分別基
    於概括之犯意為之，即認其等三人所為係連續犯之裁判上一
    罪之行為，故不另為無罪之諭知。
五、（一）公訴意旨另謂：被告戊○○於93年10月29日下午7 時
    　　　45分許，以0000000000號行動電話，與桃園縣新屋鄉
      　　徐氏宗親會總幹事丙○○約定，以新屋鄉農會之名捐
        　助該宗親會5000元，丙○○則向參與該宗親會所舉辦
          自強活動人員宣布其事，並邀請被告戊○○於翌日上
          午6時50 分許，至新屋鄉昭靈宮前，向與會人員致意
          尋求支持，被告戊○○依約到場向具投票權之與會人
          員近129 人請託投票支持競選，事後尚未支付該款項
          。因認被告戊○○此部分所為另犯涉公職人員選舉罷
          免法第91條第1 項第1 款之期約捐助投票行賄罪嫌。
    （二）按犯罪事實應依證據認定之，無證據不得認定其犯罪
          事實，又不能證明被告犯罪者，應諭知無罪之判決，
          刑事訴訟法第154 條第2 項、第301 條第1 項定有明
          文。刑事訴訟法上所謂認定犯罪事實之證據，係指足
          以認定被告確有犯罪行為之積極證據而言，如未能發
          現相當證據或證據不足以證明，自不能以推測或擬制
          之方法，以為裁判基礎，最高法院29年上字第3105號
          及40年臺上字第86號分別著有判例；又認定不利於被
          告之事實，須依積極證據，苟積極證據不足為不利被
          告之認定時，即應為有利於被告之認定，更不必有何
          有利之證據，最高法院30年上字第816 號判例參照。
          且刑事訴訟上證明之資料，無論其為直接或間接證據
          ，均須達於通常一般之人均不致有所懷疑，而得確信
          其為真實之程度，始得據為有罪之認定，若其關於被
          告是否犯罪之證明未能達此程度，而有合理懷疑之存
          在，致使無從形成有罪之確信，根據「罪證有疑，利
          於被告」之證據法則即不得遽為不利被告之認定，亦
          有最高法院76年度台上字第4986號判例可稽。
    （三）訊據被告戊○○固坦認伊曾向丙○○表示同意以新屋
          鄉農會名義補助徐氏宗親會自強活動經費5000元，而
          後來並未支付之事實，惟堅決否認有期約捐助投票行
          賄之犯行，辯稱：伊上開對徐氏宗親會所為之捐助，
          乃新屋鄉農會與徐氏宗親會間之慣行，實與徐氏宗親
          會成員投票權行使與否或如何行使毫不相干，更不具
          對價關係，而伊於昭靈宮前之行為，非常單純的只為
          競選行程一部分等語。
    （四）按公訴意旨認被告戊○○上開所為另涉有公職人員選
          舉罷免法第91條第1 項第1 款之期約捐助投票行賄罪
          嫌，無非以證人丙○○之證詞、新屋鄉徐氏宗親會舉
          辦自強活動資料及監聽通聯紀錄之譯文為主要論據。
    （五）經查，證人丙○○於93年11月25日桃園縣調查站調查
          時證稱：（問：本屆立委候選人戊○○有無於前開活
          動（指徐氏宗親會93年10月間舉辦之自強活動）集合
          地點或遊覽車上向參加人員致意？係以何身份前往？
          ）有的，…戊○○約於93年10月30日6 時50分前往新
          屋鄉徐氏宗親會93年度自強活動參加人員的集合地點
          蚵間村昭靈宮向參加人員致意，渠係以立委候選人身
          分前往向參加人員握手致意的；（問：戊○○為何會
          前往昭靈宮向參加人員致意？聯絡人係何人？）過去
          徐氏宗親會都會向新屋鄉農會申請經費贊助，此次活
          動前一週，徐氏宗親會理事長徐潤炳亦依照往例行文
          向新屋鄉農會申請經費贊助，但新屋鄉農會並未回覆
          是否同意贊助，因戊○○係新屋鄉農會總幹事，我曾
          以電話詢問戊○○贊助款事宜時，通知他本活動的集
          合出發地點，故戊○○在93年10月30日活動集合當天
          早上，主動前來集合地點向宗親會會員拉票致意等語
          （見93年度選他字第127 號偵查卷第4 、5 頁）；於
          93年12月17日桃園縣調查站調查時證稱：（問：「提
          示：戊○○…93年10月29日…監聽譯文」，…該譯文
          顯示你曾詢問立委參選人戊○○新屋鄉農會要簽給徐
          氏宗親會自強活動多少經費，戊○○在電話中答應將
          贊助五千元，而你將會在出發前宣布此是云云，…？
          ）是的，…我記得於10月下旬時，曾打電話給立委參
          選人戊○○，詢問他對於10月30日徐氏宗親會的自強
          活動能夠簽請多少新屋鄉農會的贊助經費，他回答我
          五千元，而我同時跟戊○○說了該自強活動的車輛數
          三台與集合時間地點，希望他本人能到集合地點昭靈
          宮致詞，而我則會在自強活動集合後宣布戊○○贊助
          遊經費的事情，惟該筆五千元贊助經費至今我們徐氏
          宗親會都還沒有拿到等語（見93年度選他字第127 號
          偵查卷第69至70頁）。而於93年11月25日檢察官訊問
          時結證稱：（問：為何戊○○會突然到場請託支持？
      　　）…我和理事長有打電話聯絡他（戊○○）補助經費
        　的事，我打電話給他時，他說公文還沒看到，補助的
          事他說再看看，沒答應，後來他就自己跑來拜票，向
          參與活動的人在昭靈宮廣場，用擴音器表示新屋鄉從
          來沒有產生立委，請新屋人支持新屋人，請大家支持
          他選立委等語（見93年度選他字第127 號偵查卷第17
          頁）：於93年12月17日檢察官訊問時結證稱：（問：
          93年12月17日桃園縣調查站調查筆錄，實在否「提示
          」？）實在；（問：戊○○競選立委期間，為何要特
          地請戊○○到現場，並由你向在場人宣佈他出錢？）
          因往例我都有向他要錢，禮貌上邀請他去向會員打聲
          招呼等語（見93年度選他字第127 號偵查卷第74頁）
          。復於本院審理中結證稱：（問：93年10月間時，徐
          氏宗親會是否舉辦活動？）有，93年10月30、31日有
          舉辦活動；（問：以前是否有舉辦過類似的活動？）
　　　　　每年幾乎都會辦，我擔任總幹事有10年，至少辦過5
  　　　　次以上；（問：大約在何日期舉辦？）92年我是在11
          月份舉辦，93年在10月30、31日；（問：日期由何人
          決定？）宗親會要辦理活動都是要經過理事會決議通
          過；（問：辦活動經費何來？）93年辦2 天1 夜，會
          員每人繳1500元，樂捐3000元以上，個人免繳1500元
          的報名費，樂捐5000元以上，一戶可以二個人參加，
          不用報名費；（問：樂捐是那些人會樂捐錢？）徐氏
    　　　宗親會的幹部或熱心人士，我們也會向新屋鄉農會、
      　　新屋鄉公所、新屋鄉鄉民代表會申請補助；（問：如
        　何申請補助？）由我們理事長正式發公文，只要我們
    　　　辦活動我們就會發公文，每次他們都會補助，只是補
      　　助的金額不同，他們會看參加活動的人數而補助不同
        　的金額，之前有補助過1 萬元的；（問：之前辦活動
          時，農會、鄉民代表會的人是否會到場講話？）我們
    　　　會邀請他們參加，若他們有空的話就會到場，之前葉
      　　鄉長、代表會副主席都有到；（問：戊○○是否有答
        　應要補助而沒有給，或是沒有答應補助？）當時我打
    　　　電話給農會總幹事戊○○，問他我們徐氏宗親會要辦
      　　理自強活動，問他們要簽多少（用客語說的），他說
          5000元，我不是問他樂捐多少；（問：在出發之前是
          否聯絡戊○○到你們出發的地點？）有，出發前一天
          晚上我有打電話給他，依往例我們跟他們請經費，就
          會邀請他們；（問：在集合的地點是否有跟宗親會的
          人說戊○○補助多少？）沒有；（問：電話中有跟陳
          江順說要宣布他出錢的事情？）我的意思是說我會將
    　　　農會補助多少錢告訴參加自強活動的會員和眷屬報告
      　　；（問：隔天請戊○○上台報告時，你是否有跟他提
        　及錢的事情？）我沒有請戊○○上台報告，我們集合
          的地點是在新屋鄉蚵間村昭靈宮，當時只有戊○○拿
   　　　 著遊覽車的麥克風陳述他的理念；（問：戊○○除了
          同意簽5 千元之外，是否有其他的附帶條件？）沒有
          等語甚詳在卷（見本院94年8 月22日審判筆錄），而
          佐以證人丙○○與被告戊○○並無親屬關係，尚無事
          後為迴護被告戊○○，而甘冒偽證罪責風險之必要，
          及證人丙○○上開前後所證亦非有矛盾之處，另桃園
          縣新屋鄉徐氏宗親會確有發文給新屋鄉農會申請補助
          經費，有徐氏宗親會93年10月22日新鄉徐宗字第005
          號函附卷可參（附於93年度選他字第127 號偵查卷第
          86頁）等情，足認證人丙○○上開所證應與事實相符
          ，可以採取。是被告戊○○固於93年10月29日下午7
          時45分許，在電話中與證人丙○○約定，以新屋鄉農
          會之名捐助該宗親會舉辦自強活動經費5000元，且徐
          代發表示將向參與該宗親會所舉辦自強活動之人員宣
          布其事，並邀請被告戊○○於翌日上午6 時50分許，
          至新屋鄉昭靈宮前，向與會人員致意尋求支持，被告
          戊○○依約到場向具投票權之與會人員近129 人請託
          投票支持競選，事後尚未支付該款項，然被告戊○○
          所為之上開捐助、到場致詞乃為經年來新屋鄉農會與
          徐氏宗親會間之慣例，並非專為競選之目的而假借捐
          助名義，況上開辦理自強活動之經費，除大多由會員
          自行繳納外，乃包括新屋鄉農會、新屋鄉公所、新屋
          鄉鄉民代表會多處單位之補助，且上開於自強活動集
          合當時，證人丙○○要無向徐氏宗親會的與會人員和
          眷屬表示被告戊○○將要補助多少之經費，及被告陳
          江順並未被邀請特別上台報告，從而，參與之徐氏宗
          親會人員和眷屬就被告戊○○是否有為上開捐助一情
          ，已非全然知悉，且由上述捐助者與受贈者間，彼此
          就捐助原因，主觀上均無選舉事項，實難因客觀上捐
          助之時是在選舉期間及被告戊○○曾到場尋求支持，
          即遽爾推認是賄選。
    （六）至卷附監聽被告戊○○、證人丙○○於93年10月29日
          下午7 時45分許通聯紀錄之譯文（附於93年度選他字
          第127 號偵查卷第73頁），其中內容固可證明上開時
          間證人丙○○去電詢問被告戊○○將捐助上開宗親會
          自強活會多少費用，並表示將向參與該宗親會所舉辦
          自強活動之人員宣布其事，被告戊○○同意出5000元
          後，證人丙○○乃邀請被告戊○○前來集合地點等情
          ，惟尚無法即認定被告戊○○上開捐助行為與徐氏宗
          親會的與會人員和眷屬投票權行使與否或如何行使有
          何或關連性或對價關係，更難認以之認定被告戊○○
          有對於徐氏宗親會，假借捐助名義，行求期約財物，
          使徐氏宗親會之構成員為投票權一定之行為。另卷附
          新屋鄉徐氏宗親會舉辦自強活動資料（附於93年度選
          他字第127 號偵查卷第86至91頁）僅能證明於上開時
          、地，徐氏宗親會確有舉辦自強活動之事實，然亦不
          得據之即為被告戊○○不利之認定。
    （七）綜上事證，實無法僅憑上開公訴意旨論罪依據，即遽
          認被告戊○○有公訴人所指之期約捐助投票行賄犯行
          ，既不能證明被告戊○○犯罪，揆諸上揭刑事訴訟法
          之規定，依法應就被告戊○○被訴涉犯期約捐助投票
          行賄罪部分，為無罪之諭知。
據上論斷，應依刑事訴訟法第299 條第1 項前段、第301 條第1
項，公職人員選舉罷免法第90條之1 第1 項、第3 項、第98條第
3 項，刑法第11條、第28條、第56條、第47條、第37條第2 項、
第3 項、第38條第1 項第2 款，判決如主文。
本案經檢察官張啟聰到庭執行職務。
中　　華　　民　　國　　94　　年　　11　　月　　9 　　日
                        臺灣桃園地方法院刑事第十二庭
                            審判長法  官  游  紅  桃
                                  法  官  陳  雪  玉
                                  法  官  王  美  玲
以上正本證明與原本無異。
如不服本判決，應於判決送達後10日內向本院提出上訴狀 (應附
繕本)， 上訴於臺灣高等法院。
                                  書記官  張  子  涵
中　　華　　民　　國　　94　　年　　11　　月　　9 　　日
附錄本判決論罪科刑法條：
公職人員選舉罷免法第90條之1：
對於有投票權之人，行求期約或交付賄賂或其他不正利益，而約
其不行使投票權或為一定之行使者，處五年以下有期徒刑，得併
科新臺幣四十萬元以上四百萬元以下罰金。
預備犯前項之罪者，處一年以下有期徒刑。
預備或用以行求期約或交付之賄賂，不問屬於犯人與否，沒收之
。
犯第一項或第二項之罪，於犯罪後六個月內自首者，減輕或免除
其刑；因而查獲候選人為共犯者免除其刑。
犯第一項或第二項之罪，在偵查中自白者，減輕其刑；因而查獲
候選人為共犯者，減輕或免除其刑。
公職人員選舉罷免法第98條：
犯本章之罪，其他法律有較重處罰之規定者，從其規定。
辦理選舉、罷免事務人員，假借職務上之權力、機會、或方法，
以故意犯本章之罪者，加重其刑至二分之一。
犯本章之罪或刑法分則第六章之妨害投票罪，宣告有期徒刑以上
之刑者，並宣告褫奪公權。
附表一：（扣案之賄賂）
┌───┬────┬─────┬──────┬─────┐
│編　號│品　　名│數    量  │持有人（收受│物品性質  │
│      │        │          │人）        │          │
├───┼────┼─────┼──────┼─────┤
│一、  │芋香米  │4包       │陳茜        │預備交付之│
│      │        │          │            │賄賂      │
├───┼────┼─────┼──────┼─────┤
│二、  │稻香米  │3包       │陳茜        │同上      │
│      │        │          │            │          │
├───┼────┼─────┼──────┼─────┤
│三、  │芋香米  │1箱       │張金游      │收受之賄賂│
│      │        │          │            │          │
├───┼────┼─────┼──────┼─────┤
│四、  │芋香米  │2包       │甲○○      │預備交付之│
│      │        │          │            │賄賂      │
├───┼────┼─────┼──────┼─────┤
│五、  │稻香米  │1袋       │陳文雄      │收受之賄賂│
│      │        │          │            │          │
├───┼────┼─────┼──────┼─────┤
│六、  │芋香米  │2袋       │盧阿三      │同上      │
│      │        │          │            │          │
├───┼────┼─────┼──────┼─────┤
│七、  │芋香米  │1包       │葉莉香      │同上      │
│      │        │          │            │          │
├───┼────┼─────┼──────┼─────┤
│八、  │芋香米  │2包       │許秀滿      │同上      │
│      │        │          │            │          │
├───┼────┼─────┼──────┼─────┤
│九、  │芋香米  │半包      │蘇春美      │同上      │
│      │        │（已食用一│            │          │
│      │        │半）      │            │          │
└───┴────┴─────┴──────┴─────┘
附表二：（扣案之賄賂）
┌───┬────┬─────┬──────┬─────┐
│編　號│品　　名│數    量  │持有人（收受│物品性質  │
│      │        │          │人）        │          │
├───┼────┼─────┼──────┼─────┤
│一、  │玉山二鍋│1瓶       │丁○○      │收受之賄賂│
│      │頭酒    │          │            │          │
├───┼────┼─────┼──────┼─────┤
│二、  │KISS牌XO│1瓶       │曾定宥      │同上      │
│      │洋酒    │          │            │          │
└───┴────┴─────┴──────┴─────┘
附表三：
┌───┬────┬─────┬──────┬─────┐
│編　號│品　　名│數    量  │所有人      │物品性質  │
│      │        │          │            │          │
├───┼────┼─────┼──────┼─────┤
│一、  │包裝米簽│1張       │子○○      │供犯交付賄│
│      │收單    │          │            │賂罪所用之│
│      │        │          │            │物        │
├───┼────┼─────┼──────┼─────┤
│二、  │芋香米空│4個       │盧劉富榮    │同上      │
│      │袋      │          │盧阿三      │          │
│      │        │          │            │          │
├───┼────┼─────┼──────┼─────┤
│三、  │稻香米空│1個       │盧劉富榮    │同上      │
│      │袋      │          │盧阿三      │          │
├───┼────┼─────┼──────┼─────┤
│四、  │芋香米包│4個       │許五妹      │同上      │
│      │裝袋    │          │            │          │
└───┴────┴─────┴──────┴─────┘
附表四：（未扣案之賄賂）
┌───┬────┬─────┬──────┬─────┐
│編　號│品　　名│數    量  │持有人（收受│物品性質  │
│      │        │          │人）        │          │
├───┼────┼─────┼──────┼─────┤
│一、  │芋香米  │30包      │莊秀蓮、張金│收受之賄賂│
│      │        │          │游          │          │
├───┼────┼─────┼──────┼─────┤
│二、  │芋香米  │2箱       │陳阿全      │同上      │
│      │        │          │            │          │
│      │        │          │            │          │
├───┼────┼─────┼──────┼─────┤
│三、  │芋香米  │2袋       │周秀招      │同上      │
│      │        │          │            │          │
├───┼────┼─────┼──────┼─────┤
│四、  │稻香米  │2袋       │陳文雄      │同上      │
│      │        │          │            │          │
├───┼────┼─────┼──────┼─────┤
│五、  │包裝米  │1包       │陳林滿紅    │同上      │
│      │        │          │            │          │
├───┼────┼─────┼──────┼─────┤
│六、  │芋香米  │1包       │陳風章      │同上      │
│      │        │          │            │          │
├───┼────┼─────┼──────┼─────┤
│七、  │包裝米  │2包       │黃三井      │同上      │
│      │        │          │            │          │
├───┼────┼─────┼──────┼─────┤
│八、  │芋香米  │4袋       │蕭鳳秋      │同上      │
│      │        │          │            │          │
├───┼────┼─────┼──────┼─────┤
│九、  │芋香米  │4袋       │許五妹      │同上      │
│      │        │          │            │          │
├───┼────┼─────┼──────┼─────┤
│十、  │芋香米  │1包       │葉莉香      │同上      │
│      │        │          │            │          │
├───┼────┼─────┼──────┼─────┤
│十一、│芋香米  │2包       │陳麗玉      │同上      │
│      │        │          │            │          │
├───┼────┼─────┼──────┼─────┤
│十二、│芋香米  │1包       │賴黃連妹    │同上      │
│      │        │          │            │          │
│      │        │          │            │          │
├───┼────┼─────┼──────┼─────┤
│十三、│芋香米  │半包      │蘇春美      │同上      │
│      │        │          │            │          │
└───┴────┴─────┴──────┴─────┘
附表五：（未扣案賄賂）
┌───┬────┬─────┬──────┬─────┐
│編　號│品　　名│數    量  │持有人（收受│物品性質  │
│      │        │          │人）        │          │
├───┼────┼─────┼──────┼─────┤
│一、  │KISS牌XO│1瓶       │丁○○      │收受之賄賂│
│      │洋酒    │          │            │          │
├───┼────┼─────┼──────┼─────┤
│二、  │KISS牌XO│1瓶       │陳茜        │同上      │
│      │洋酒    │          │            │          │
│      │        │          │            │          │
├───┼────┼─────┼──────┼─────┤
│三、  │KISS牌XO│1瓶       │張金游      │同上      │
│      │洋酒    │          │            │          │
├───┼────┼─────┼──────┼─────┤
│四、  │KISS牌XO│1瓶       │陳阿全      │同上      │
│      │洋酒    │          │            │          │
│      │        │          │            │          │
└───┴────┴─────┴──────┴─────┘
